臺灣桃園地方法院民事判決　　　　　　100年度簡上字第123號
上　訴　人　羅俊浩
被上訴人　　徐漫霖
上列當事人間請求損害賠償事件，上訴人對於民國100 年6 月9
日本院中壢簡易庭100 年壢簡字第50號第一審判決提起上訴，本
院於100 年11月22日辯論終結，判決如下：
    主  文
原判決除確定部分外，關於命上訴人給付超過新台幣捌萬壹仟陸
佰壹拾陸元，及自民國九十九年七月七日起至清償日，按年息百
分之五計算之利息，及該部分假執行之宣告，暨訴訟費用（除確
定部分外）之裁判均廢棄。
上開廢棄部分，被上訴人在第一審之訴及假執行之聲請均駁回。
其餘上訴駁回。
第二審訴訟費用由被上訴人負擔新台幣壹佰伍拾元，餘由上訴人
負擔。
    事實及理由
一、被上訴人於原審起訴主張：上訴人於民國（下同）98年11月
    9 月下午1 時50分許，駕駛車牌號碼2526-VX 號自用小客車
    ，沿桃園縣平鎮市○○路○ 段由中壢往楊梅方向行駛，行經
    延平路2 段與振興西路口，本應注意汽車迴車前，應暫停並
    顯示左轉燈光或手勢，看清無來往車輛，始得迴轉，並應注
    意轉彎車應讓直行車先行，且依當時情形並無不能注意之情
    事，竟疏未注意及此，貿然向左迴轉，適被上訴人騎乘車牌
    號碼PF7-086 號重型機車從對向即楊梅往中壢方向駛至，見
    狀閃避不及，二車發生碰撞，被上訴人因而人車倒地並受有
    背部及左下肢多處挫傷及擦傷之傷害等情，業據本院99年度
    壢交簡字第1545號刑事簡易判決，處拘役40日，如易科罰金
    ，以新臺幣（下同）1,000 元折算1 日確定在案。為此，被
    上訴人依侵權行為之法律關係請求上訴人賠償下列損害：1.
    機車修理費用10,220元。2.因傷至醫院治療之醫療費用10,6
    12元。3.後續美容費用10萬元。4.因傷不良於行往返醫院之
    交通費用2 萬元。5.受傷期間無法工作之損失18萬元。6.慰
    撫金10萬元，以上合計420,832 元。爰聲明：(一)上訴人應給
    付被上訴人420,832 元，及自起訴狀繕本送達翌日起至清償
    日止，按年息5%計算之利息。(二)願供擔保，請准宣告假執行
    等語。
二、上訴人則辯稱：被上訴人請求金額過高，其中交通費用部分
    ，根據上訴人詢問計程車司機及個人經驗，從楊梅麥當勞到
    壢新醫院車資一趟應為170 元，楊梅至長庚醫院一趟600 元
    ，故被上訴人得請求之車資應為9,240 元。另關於被上訴人
    二個月無法工作部分，因被上訴人於99年11月25日至平鎮市
    調解委員會進行調解時，係自行步行至二樓調解處所，足證
    被上訴人當時仍可活動，而非二個月無法行動，並聲明駁回
    被上訴人之訴云云。
三、原審判決上訴人應給付被上訴人90,684元及自99年7 月7 日
    起至清償日止，按年息5%計算之利息，而駁回被上訴人其餘
    之訴。上訴人就原判決關於命其給付超過23,578元部分提起
    上訴（其餘部分未經聲明不服已告確定），並補稱略以: (一)
    原判決命上訴人給付被上訴人精神慰撫金5 萬元實屬過高；
    (二)台灣省桃園縣區車輛行車事故鑑定委員會（下稱鑑定委員
    會）鑑定結果，已認定上訴人與被上訴人各應負擔63% 及37
    % 之過失責任，上訴人自得主張過失相抵；並聲明︰(一)原判
    決關於命上訴人給付超過23,578元，及該部分假執行之宣告
    ，暨除確定部分外訴訟費用之裁判均廢棄。(二)上開廢棄部分
    ，被上訴人在第一審之訴及假執行之聲請均駁回。被上訴人
    則聲明駁回上訴，並補陳略以：上開鑑定委員會鑑定報告並
    未認定兩造過失比例，故仍應維持原判決之認定，爰聲明駁
    回上訴。
四、上訴人主張原審判命上訴人給付5 萬元慰撫金係屬過高云云
    。第查，被上訴人因本件車禍受有背部及左下肢多處挫傷及
    擦傷，其傷口雖主要為表淺傷害，而不影響其站立機能，但
    因其大小腿大面積擦傷而可能遺留大片疤痕等情，已經林口
    長庚醫院負責診治之袁國慶醫師認定明確，有該院診斷證明
    書、100 年4 月20日函（原審卷第57-58 頁）及被上訴人傷
    勢照片（原審卷第17-21 頁）等附卷可稽。參以被上訴人從
    事美髮業，對從業人員儀表之重視程度高於其他一般行業，
    前揭傷勢足以影響被上訴人左腿美觀，可認致其受有精神上
    痛苦。原審經審酌兩造之身分、地位、被上訴人痛苦程度及
    上訴人事後態度等一切情狀，命上訴人給付被上訴人精神慰
    撫金5 萬元，堪認允當，上訴人主張慰撫金過高云云，自屬
    無據。
五、上訴人另主張鑑定委員會之鑑定結果，已認定上訴人與被上
    訴人就本次車禍之發生，各應負擔63% 及37% 之過失責任云
    云，然此為被上訴人所否認。本院依職權調取相關刑事案卷
    ，固查得鑑定委員會99年3 月19日桃縣行字第0995200967號
    函附鑑定意見書（台灣桃園地方法院檢察署99年度偵字第42
    5 號卷第41-44 頁），惟其內容僅載：「上訴人駕駛自小客
    車行經行車管制號誌正常運作交岔路口，左迴轉時未看清來
    往車輛並讓對向直行車先行為肇事主因，被上訴人駕駛重機
    車行經行車管制號誌正常運作交岔路口，未注意車前狀況為
    肇事次因」，未查得上訴人所述之認定內容，此外上訴人迄
    無法舉證以實其說，則其主張被上訴人應分擔37% 之過失責
    任云云，顯乏依據。次按，損害之發生或擴大，被害人與有
    過失者，法院得減輕賠償金額或免除之，重大之損害原因，
    為債務人所不及知，而被害人不預促其注意或怠於減少損害
    者，為與有過失，民法第217 條第1 項及第2 項定有明文，
    此即過失相抵之法則。按過失相抵之責任減輕或免除，非為
    抗辯，而為請求權一部或全部之消滅，故過失相抵之要件具
    備時，法院得不待當事人之主張，逕以職權減輕賠償金額或
    免除之（最高法院80年度台上字第173 號判決意旨參照）。
    本件上訴人因未於原審提出過失相抵之抗辯，原審因而未予
    審酌，惟兩造分別就本件事故之發生均有過失，業經認定如
    上，堪信被上訴人就系爭損害之發生或擴大，與有過失。經
    查，本事故肇因於上訴人左迴轉時未讓直行車先行即逕行駛
    入對向車道，被上訴人則僅疏未注意車前狀況，足見上訴人
    之過失程度遠較被上訴人為大，本院經審酌兩造過失程度，
    認被上訴人應負擔其中10% 之過失責任。原審認上訴人應負
    全部之損害賠償責任，並命上訴人給付被上訴人90,684元，
    然其中10% 之過失責任既應由被上訴人負擔，則被上訴人之
    請求，在81,616元（90,684×0.9 ＝81,616，小數點以下四
    捨五入）及自99年7 月7 日起至清償日止，按年息5%之利息
    範圍內，係屬正當，應予准許，逾此之請求則屬無據，應予
    駁回。從而，原審就上開不應准許部分，為上訴人敗訴之判
    決，並為假執行之宣告，與法不合，自有未洽，應予廢棄；
    至於原審就上開被上訴人請求為有理由部分（確定部分除外
    ），為上訴人敗訴之判決，並依職權為假執行之宣告，並無
    不當，上訴意旨，指摘原判決此部分不當，求予廢棄改判，
    為無理由，應予駁回。
六、本件事證已臻明確，兩造其餘之攻擊或防禦方法及未經援用
    之證據，經本院斟酌後，認為均不足以影響本判決之結果，
    爰不再一一論述。
七、本件為刑事附帶民事訴訟，經刑事庭移送而來，依刑事訴訟
    法第504 條第2 項固應免納第一審裁判費；然所應免納裁判
    費之範圍，以移送前之附帶民事訴訟為限，一經移送同院民
    事庭以後，已成為獨立之民事訴訟，則移送後之訴訟程序，
    即應適用民事訴訟法之規定辦理，此觀刑事訴訟法第490 條
    規定自明（最高法院84年度台抗字第309 號裁判意旨參照）
    。本件第二審訴訟費用確定為1,500 元（即上訴人預納之裁
    判費），自應命被上訴人負擔其中十分之一，餘由上訴人負
    擔，爰諭知如主文第3 項所示。
八、據上論結，本件上訴為一部有理由，一部無理由，依民事訴
    訟法第436 條之1 第3 項、第449 條第1 項、第450 條、第
    79條，判決如主文。
中    華    民    國   100    年    12    月    6     日
                  民事第一庭    審判長法  官  郭琇玲
                                      法  官  范明達
                                      法  官  邱璿如
上列正本證明與原本無異
不得上訴。
中    華    民    國   100    年    12    月    7     日
                                      書記官  利冠蔚